【裁判字號】    92,交易,30
【裁判日期】    920709
【裁判案由】    過失傷害
【裁判全文】
臺灣雲林地方法院刑事判決                          九十二年度交易字第三０號
    公  訴  人  臺灣雲林地方法院檢察署檢察官
    被      告  乙○○
    選任辯護人  葉天祐律師
右列被告因過失傷害案件，經檢察官聲請簡易判決處刑（九十一年度偵字第四０五五
號），本院斗六簡易庭認不宜逕以簡易判決處刑，由本院改依通常程序審理，判決如
左：
    主  文
乙○○因過失傷害人，處有期徒刑伍月，如易科罰金，以佰元折算壹日。
    事  實
一、乙○○於民國（下同）九十一年五月九日上午，駕駛車牌號碼ＳＯ–一０三三號
    自小客車，自雲林縣古坑鄉○○村○○路二一號家裡出發，沿田中路由西向東方
    向行駛，於同日上午七時十分許，行經古坑鄉○○路與高林路交岔路口欲左轉高
    林路時，原應注意汽車行經有閃光紅燈號誌交岔路口時，支線道車應暫停讓幹線
    道車先行，而依當時情形，天候晴、日間自然光線、視距良好，且該道路路面為
    柏油路、無缺陷、無障礙物，並無不能注意之情事，其能注意，竟疏未注意暫停
    讓幹線道車先行，貿然由支線道之田中路左轉進入幹線道之高林路，適丁○○騎
    乘車牌號碼ＤＩＰ–一五一號輕機車，沿高林路由北往南行經該路口，亦疏未注
    意機車行經閃光黃燈號誌交岔路口，車輛應減速接近，注意安全，小心通過，即
    貿然通過該路口，致乙○○所駕駛之上開自小客車右前方車頭保險桿擦撞丁○○
    所騎乘之上開機車坐墊右下方擋泥板，使丁○○因而人車失控向左前方滑倒，受
    有顱內硬腦膜外出血、硬腦膜下出血、腦挫傷出血等傷害。乙○○肇事後，先將
    其所駕駛之上開自小客車退回田中路後，再以丁○○騎乘前開機車在上開地點自
    行跌倒為由，打電話向警方報案。嗣因丁○○之嫂嫂張秀蝦質疑本件交通事故有
    肇事逃逸之嫌疑，而要求警方偵辦後，經警比對上開肇事車輛之擦撞痕跡後，查
    悉上情。
二、案經丁○○訴由雲林縣警察局斗南分局移送臺灣雲林地方法院檢察署檢察官偵查
    後聲請簡易判決處刑。
     理  由
一、右開事實，訊據被告乙○○雖坦白承認其於上開時地駕駛前揭自小客車與告訴人
    所騎乘之前開機車發生擦撞，告訴人因而人車倒地，並受有上開傷害等情；惟與
    辯護人同辯稱：肇事時被告所駕駛之自小客車已停在路口，係告訴人騎乘機車擦
    撞被告所駕之自小客車，且被告並無於肇事後將車後退之情等語。經查：
（一）被告於上開時地駕駛自小客車與告訴人所騎乘之機車發生擦撞，致告訴人因而
      人車倒地，受有上開傷害等自白之事實，核與告訴人丁○○在警詢中關於兩車
      發生擦撞致其受傷之指述情節相符，有該警詢筆錄可參，並有行政院衛生署雲
      林醫院出具之診斷證明書、驗傷診斷書、道路交通事故調查報告表各一件，及
      現場暨肇事車輛照片五張附警卷可按，足信與事實相符。
（二）且本件肇事後，被告係以告訴人騎乘機車在現場自行跌倒為由向警方報案，嗣
      因告訴人之嫂嫂張秀蝦懷疑有肇事逃逸之情，而要求警方偵查後，經承辦警員
      甲○○比對被告所駕之上開自小客車與告訴人所駕駛之機車結果，發現被告所
      駕駛之自小客車右前方保險桿處與告訴人所騎乘之機車右側坐墊下方擋泥板處
      ，有與上開肇事吻合且明顯之新擦撞痕跡，研判係被告駕駛上開車輛與告訴人
      所騎乘車擦撞肇事後，被告始在警詢中坦承肇事等情，亦經證人甲○○結證明
      確，核與證人張秀蝦之結證情節相符，且為被告所不爭執，並有被告上開警詢
      筆錄可參，足信屬實。
（三）參酌上開肇事車輛之擦撞位置，係在被告所駕自小客車前保險桿之右方與告訴
      人所騎機車之右側坐墊下方擋泥板處，均非兩車相遇時先抵達之部位，可見雙
      方車輛肇事時，均係在各自行車方向往前行駛中；且因被告當時之行車方向，
      係自告訴人右側之田中路欲左轉進入告訴人行車之高林路，如被告與辯護人所
      辯：肇事時被告之車輛已停止，係告訴人所騎機車擦撞被告之車輛所造成之情
      屬實，則告訴人所騎機車之肇事部位，應係在車頭部分，而非如本案在該機車
      坐墊右下方之擋泥板位置，故被告與辯護人上開所辯，核與經驗法則有違，難
      信屬實；告訴人在警詢中指述係其騎機車經過現場時，遭被告駕車擦撞肇事之
      情，足信與事實相符。
（四）又依上開道路交通事故調查報告表現場圖（如附件）及現場照片所示，肇事後
      被告自小客車之停車位置係在田中路上，車頭尚未進入高林路。然該小客車之
      停車位置不可能造成兩車擦撞之結果；且本件肇事現場高林路只是有中央分向
      線之二線道路，而現場告訴人倒地後之嘔吐物遺留位置係在高林路之路面中線
      上，並有一自告訴人行駛車道接近中央位置往左斜向路面中線、長約一公尺之
      刮地痕，有上開現場圖可參，研判肇事地點應在高林路上告訴人行駛車道之靠
      右方接近中央位置，故被告於肇事後曾將其所駕駛之上開自小客車退回田中路
      之事實，應足認定；另台灣省嘉雲區車輛行車事故鑑定委員會對於本件肇事之
      分析，亦為同上之認定，有上開委員會嘉鑑字第九一一三四八號鑑定意見書附
      偵查卷可參。被告否認其肇事後有倒車之情云云，與上開事實不符，不足採信
      。
（五）至於證人丙○○雖在本院證稱：告訴人係自行跌倒，被告並未擦撞告訴人等語
      。然證人所證情節，核與上開事實不符；且證人經公訴人反詰問關於告訴人跌
      倒之詳細經過時，卻無法說明，而僅強調告訴人係自行跌倒云云；況且，證人
      係二年五月二日生，有其年籍資料在卷可按，於本件肇事時已達八十九歲之高
      齡，另經本院當庭拿現場照供其辨認告訴人倒地之位置時，並稱其看不清楚等
      語，可見證人之視力已退化變差，其是否能在現場看清楚本案肇事之經過，實
      令人懷疑；再者，證人並未收到本院之傳票，而係被告主動駕車搭載證人到庭
      作證之情，亦經證人證述明確。綜上情節，證人並未詳實親見本案肇事過程，
      而係依被告所告知之情節為上開證述，應堪認定，故其上開證述，與事實不符
      ，不足採信。
（六）綜上事證，被告於上揭時地駕駛上開自小客車與告訴人所騎乘之機車於行駛中
      發生擦撞，致告訴人人車倒地，受有上開傷害，且被告於肇事後將所駕車輛後
      移等情，足以認定。
二、按汽車行駛時，駕駛人應注意車前狀況，並隨時採取必要之安全措施；汽車行駛
    至交岔路口，其行進、轉彎，應遵守燈光號誌，道路交通安全規則第九十四條第
    三項、第一百零二條第一項第一款分別定有明文。又閃光黃燈表示「警告」，車
    輛應減速接近，注意安全，小心通過。閃光紅燈表示「停車再開」，車輛應減速
    接近，先停止於交岔路口前，讓幹線道車優先通行後認為安全時，方得續行，道
    路交通標誌標線號誌設置規則第二百十一條第一項亦有明文規定。查本件肇事時
    ，被告行駛之田中路係閃光紅燈之支線道、告訴人行駛之高林路係閃光黃燈之幹
    線道；且依當時情形，天候晴、日間自然光線、視距良好，而現場道路為柏油路
    面、無缺陷、無障礙物等情，有上開道路交通事故調查報告表各項記載及現場照
    片可參，且為被告所不爭執，足信無誤。並無不能注意之情事，被告能注意，竟
    疏未注意暫停讓幹線道車先行，貿然由支線道之田中路左轉進入高林路，致與適
    沿高林路由北往南行經該路口，亦疏未注意汽車行經閃光黃燈號誌交岔路口，車
    輛應減速接近，注意安全，小心通過，即貿然通過該路口之告訴人所騎乘之機車
    發生擦撞，致告訴人因而人車倒地，受有上開傷害，被告有過失甚明。且告訴人
    前揭所受之傷害既係由於上開車禍所造成，而駕駛小客車擦撞機車，於通常情形
    即足以使騎乘機車者人車倒地，並受有上揭之傷害，故告訴人所受之傷害與被告
    之過失有相當之因果關係，亦足認定。本件事證明確，應予依法論科。
三、核被告乙○○所為，係犯刑法第二百八十四條第一項前段之過失傷害罪。本件事
    故發生後，被告雖主動打電話報警，然係以告訴人騎乘機車自行跌倒為由，並未
    主動向警方坦承肇事，而係由警方比對被告之車輛後始發現被告肇事等情，已如
    前述，故不符合自首之要件，無從依自首之規定減輕其刑，併此敘明。爰審酌被
    告於肇事後將肇事車輛後退，破壞現場，並向警方慌報告訴人自行跌倒等情，可
    見被告係意圖卸責而故意煙滅現場跡證，惡性不輕；與本件肇事，被告支線道車
    未讓幹線道車先行，應負主要之過失責任；和告訴人受有上開傷害後，經緊急送
    往行政院衛生署雲林醫院作開顱手術治療，並住院五十五天後始出院之情，業經
    證人張秀蝦結證明確，並有上開醫院九十二年四月二十三日九二雲醫歷字第二三
    四三號函附之出院病歷摘要在卷可參，告訴人所受傷害非輕；及被告雖在警詢中
    坦承犯行，惟又在偵查中及本院審理時翻供，最後經本院傳訊證人詰問明確後才
    坦承犯行，並表示只能賠償被害人家屬五、六萬元，致未能與被害人家屬達成和
    解，態度不佳，並無悔過之意等一切情狀，量處如主文所示之刑，並諭知易科罰
    金折算之標準，以示懲儆。
四、另告訴人之母戊○○在本院主張：告訴人業於九十二年二月二十二日死亡，告訴
    人之死亡應與本件車禍有相當之因果關係，被告係犯刑法第二百七十六條之過失
    致死罪嫌云云。然查，告訴人因本件車禍受有上開傷害，於九十一年五月九日至
    九十一年七月二日住院並接受開顱手術治療，出院時並無意識障礙或其他神經功
    能異常之現象；而告訴人於八十九年曾因乳癌接受治療，並於九十一年九月發現
    有脊椎轉移，九十一年十二月轉至大林慈濟醫院接受治療，其開顱手術應不會導
    致癌症細胞加速擴散等情，有行政院衛生署雲林醫院上開函在卷可按。又告訴人
    在大林慈濟醫院診斷結果為乳癌末期合併腦及骨頭轉移，並有該醫院之病情說明
    書在卷可按，並無證據足以證明告訴人之死亡與本件車禍有相當之因果關係，故
    告訴人之家屬所為上開主張之情節，難認屬實，併此敘明。
五、據上論斷，應依刑事訴訟法第四百五十二條、第二百九十九條第一項前段，刑法
    第二百八十四條第一項前段、第四十一條第一項前段，罰金罰鍰提高標準條例第
    一條前段、第二條，判決如主文。
本案經檢察官己○○到庭執行職務。
中      華      民      國      九十二      年      七      月    九    日
                                        臺灣雲林地方法院刑事第一庭
                                            法  官  黃  一  馨
右正本證明與原本無異。
如不服本判決，應於判決送達後十日內向本院提出上訴狀( 應附繕本 )。
                                            書記官  洪  秀  虹
中      華      民      國      九十二      年      七    月    九    日
參考法條：
中華民國刑法第二百八十四條
因過失傷害人者，處六月以下有期徒刑、拘役或五百元以下罰金，致重傷者，處一年
以下有期徒刑、拘役或五百元以下罰金。
從事業務之人，因業務上之過失傷害人者，處一年以下有期徒刑、拘役或一千元以下
罰金，致重傷者，處三年以下有期徒刑、拘役或二千元以下罰金。


司法院資訊處製作；財團法人民間司法改革基金會備份。
